臺灣桃園地方法院民事判決　　　　　　　　 96年度醫字第1號
原　　　告　乙○○
被　　　告　行政院國軍退除役官兵輔導委員會桃園榮民醫院
法定代理人　甲○○
被　　　告　丁○○
共　　　同
訴訟代理人　林鳳秋律師
　　　　　　張家琦律師
複　代理人　詹素芬律師
　　　　　　丙○○
上列當事人間請求損害賠償事件，於民國96年6 月22日言詞辯論
終結，本院判決如下：
    主  文
原告之訴駁回。
訴訟費用由原告負擔。
    事  實
甲、原告方面：
一、聲明：被告應連帶賠償原告新台幣（下同）350 萬元。
二、陳述：原告係訴外人余炳和之妻，余炳和於民國95年5 月間
    至被告行政院國軍退除役官兵輔導委員會桃園榮民醫院（下
    稱桃園榮民醫院）施行膝蓋手術，由骨科醫師即被告丁○○
    負責動手術，不料被告丁○○醫師於治療過程中（膝蓋手術
    ）有疏失，致余炳和癱瘓臥病在床，原告見此傷心過度，竟
    因而罹患憂鬱症，故請求被告連帶賠償350 萬元。
三、證據：提出戶籍謄本、余炳和之診斷證明書、在桃園榮民醫
    院之病歷資料、余炳和臥病在床之照片、乙○○之診斷證明
    書等為證。
乙、被告方面：
一、聲明：如主文所示。
二、陳述：被告否認為病患余炳和施行手術時有何疏失之處，而
    余炳和臥病在床之照片無法證明是否因施行手術造成，縱認
    余炳和有受到傷害，但被告亦否受傷害與被告施行手術之間
    有任何因果關係，況原告從未證明其確有罹患憂鬱症，且其
    罹患憂鬱症與余炳和受傷害癱瘓在床之間有何因果關係存在
    ，故原告向被告請求鉅額之非財產上賠償，顯無理由。
    理  由
一、原告主張伊為余炳和之妻，余炳和於95年5 月間至被告桃園
    榮民醫院施行手術，由醫師丁○○負責施行膝蓋手術，有戶
    籍謄本、余炳和之診斷證明書及病歷資料在卷可參，堪信為
    真。
二、原告又主張因被告桃園榮民醫院之醫師即被告丁○○為余炳
    和施行膝蓋手術時有醫療疏失，致余炳和癱瘓臥病在床，原
    告見狀因此傷心過度罹患憂鬱症，故請求被告連帶賠償350
    萬元云云，則為被告所否認。
三、按不法侵害他人之身體、健康、名譽、自由、信用、隱私、
    貞操，或不法侵害其他人格法益而情節重大者，被害人雖非
    財產上之損害，亦得請求賠償相當之金額。其名譽被侵害者
    ，並得請求回復名譽之適當處分。前項請求權，不得讓與或
    繼承。但以金額賠償之請求權已依契約承諾，或已起訴者，
    不在此限。前二項規定，於不法侵害他人基於父、母、子、
    女或配偶關係之身分法益而情節重大者，準用之。民法第19
    5 條定有明文；本件原告起訴請求被告連帶賠償，雖未表明
    其請求權之基礎為何，惟探求原告所述事實，係請求被告連
    帶賠償非財產上之損害即精神慰撫金，且係基於伊為余炳和
    之配偶關係而請求，顯見其請求之法律依據，與上開民法第
    195 條第3 項規定相符，故以此為原告之請求權基礎而判斷
    原告之訴有無理由，先此敘明。再損害賠償之債，以有損害
    之發生及有責任原因之事實，並二者之間，有相當因果關係
    為成立要件；故原告所主張損害賠償之債，如不合於此項成
    立要件者，即難謂有侵權行為損害賠償請求權存在（最高法
    院48年台上字第481 號判例要旨參照）。
四、原告主張伊夫余炳和於95年5 月26日因急性呼吸衰竭併呼吸
    器使用中、左膝退化性關節炎併關節置換術後併感染、泌尿
    道感染等病症，事後在被告桃園榮民醫院住院，處於長期臥
    病在床之狀態等情，固有原告提出之診斷證明書及照片可參
    ，惟：
  (一)原告之夫余炳和是否於施行膝蓋手術中受到傷害。
  (二)所受傷害為醫師即被告丁○○施行手術時所造成。
  (三)丁○○在為余炳和施行膝蓋手術時有醫療行為疏失、或被告
    桃園榮民醫院就余炳和受到傷害有何醫療疏失行為。
  (四)余炳和臥病在床與被告上開疏失行為之間有相當因果關係存
    在。
  (五)原告患有憂鬱症，且憂鬱症與其夫余炳和因被告醫療疏失造
    成傷害而臥病在床之間有相當因果關係。
    等情，均未見原告具體說明並舉證證明；本院於96年4 月17
    日、同年5 月15日言詞辯論期日曉諭原告有無證據證明被告
    有醫療疏失時，原告自承除余炳和之病歷資料及其在病床上
    之照片外，沒有其他證據可得證明（見上開期日筆錄），足
    見原告顯未就其應敘明及舉證證明之事，盡其敘明及舉證之
    責，故本件原告之訴，顯無理由。
五、從而，原告依侵權行為之法律關係，請求被告連帶賠償350
    萬元之精神慰撫金，無法成立，應予駁回。
六、結論：本件原告之訴為無理由，依民事訴訟法第78條規定，
    判決如主文。
中　　華　　民　　國　　96　　年　　7 　　月　　6 　　日
                  民事第三庭    法　官　潘進柳
以上正本係照原本作成
如對本判決上訴，須於判決送達後20日內向本院提出上訴狀
中　　華　　民　　國　　96　　年　　7 　　月　　6 　　日
                                書記官　李麗娟
